臺灣彰化地方法院刑事判決
110年度易字第668號
公  訴  人  臺灣彰化地方檢察署檢察官 
被      告  王志明



上列被告因加重竊盜等案件，經檢察官提起公訴（110年度偵字
第8441號、第8439號、第8733號、第8735號、第9143號），本院
依簡式審判程序判決如下：
    主  文
王志明犯如附表主文欄所示之罪，各處如所示之刑及沒收。
    犯罪事實及理由
一、本件犯罪事實及證據，除以下更正及補充部分外，其餘均引
    用檢察官起訴書之記載（如附件起訴書）：
　㈠犯罪事實欄㈥更正為：「於110年7月15日凌晨1時8分許，騎
    乘自行車至游國隆位於彰化縣○○市○○路000巷00號之17住處
    ，見四下無人，竟徒手竊取游國隆所有、置於其住處前騎樓
    拉門內之汽車電池2顆，得手後即離去。」
　㈡證據補充：被告王志明於本院審理時之自白。
二、論罪科刑：
  ㈠核被告如附件起訴書犯罪事實欄㈠、㈡、㈥所示之3次所為，均
    係犯刑法第320條第1項之竊盜罪（關於㈥部分，犯罪事實業
    經更正如上）；犯罪事實欄㈢至㈤所示所為，則均係犯刑法
    第321條第1項第3款之攜帶兇器竊盜罪。
　㈡公訴人認為被告如附件起訴書犯罪事實欄㈥所示所為，係犯
    刑法第321條第1項第1款之侵入住宅竊盜罪，然而，根據卷
    內現場照片顯示（見臺灣彰化地方檢察署110年度偵字第914
    3號卷第23頁至第39頁），被告行竊之地點，在被害人游國
    隆住處外騎樓，該騎樓並未設置用以區隔內外之大門、阻隔
    物，無法認為構成住宅之一部分，此部分所為，應屬刑法第
    320條第1項之普通竊盜罪，公訴人上開認定，容有誤會，惟
    兩者基本社會事實同一，應依法變更起訴法條（本院於審理
    時並未告知普通竊盜罪之罪名，但此為較輕之基礎犯罪，對
    於被告之防禦權不生影響，一併敘明）。
　㈢被告所犯上開各罪，犯意各別、行為互異，應分別論罪科刑
    。
　㈣被告有如附件起訴書犯罪事實欄所載前科執行情形，此有臺
    灣高等法院被告前案紀錄表在卷可佐，其於前案有期徒刑執
    行完畢後，5年以內故意再犯本件有期徒刑以上之罪，為累
    犯，就法定最高度刑部分，均應依法加重其刑，本院考量被
    告所犯前案亦屬竊盜罪，被告於前案執行完畢後半年內，即
    再犯本案6次竊盜犯行，可見被告漠視他人財產權，刑罰無
    法達到警惕之效，予以加重最低度刑，並無罪責不相當之情
    形，依據司法院大法官釋字第775號解釋意旨，均應依法加
    重最低度本刑。
　㈤爰審酌被告已經50幾歲，已有相當之社會生活經驗，應依靠
    自己的努力獲取合法、正當財富，竟冀望不勞而獲竊取他人
    財物，實有可議之處，尤其被告之前有多次竊盜前科，又犯
    本案同一罪名之罪，足見被告不知悔悟，前案刑之宣告與執
    行，無法達到刑罰預防之功能，自應在量刑予以充分考量，
    且被告迄今未能與被害人達成和解，難認其於犯罪後積極彌
    補損害，但考量被告所竊得之財物價值非高，基於罪責原則
    ，構成刑罰之上限，又被告於犯後坦承全部犯行，犯後態度
    尚稱良好，其於本院審理時自述：我的學歷是國中畢業，已
    婚，沒有小孩，入監前跟太太同住，我之前的工作是在鐵工
    廠做沖床；我左手因為工作，大拇指及食指截肢，而領有輕
    度身心障礙證明等語（被告亦提出身心障礙證明為證，可見
    本院卷第137頁），經本院通知，被害人均未表示意見，又
    考量被告各次行竊手段、所竊財物差異等一切情狀，分別量
    處如附表主文所示之刑，並就附表編號1、2、6部分，諭知
    易科罰金之折算標準。
  ㈥本案不定應執行之刑之理由：
　⒈關於「已判決確定之各罪，已經裁定其應執行之刑者，是否
    限於各罪範圍均相同，即全部重複再行定其應執行刑之情形
    ，始違反一事不再理原則？」之法律爭議，最高法院110年
    度台抗字第489號裁定認為：「已經裁判定應執行刑確定之
    各罪，如再就其各罪之全部或部分重複定應執行刑，均屬違
    反一事不再理原則，不以定刑之各罪範圍全部相同者為限。
    」，該案經提案大法庭統一法律見解，最高法院在該大法庭
    裁定中表示，下級審不一定要在每個判決之中，裁定定應執
    行之刑，如果能夠等到各判決確定，再定應執行之刑，可以
    充分保障被告（受刑人）之聽審權，符合正當法律程序，更
    可提升刑罰之可預測性，減少不必要之重複裁判，避免違反
    一事不再理原則情事之發生。
　⒉以本案而言，被告尚有其他竊盜案件，在本院其他法官審理
    中，為了保障被告聽審權，提升刑罰可預測性，本院遵從最
    高法院上開意旨，不在本判決定應執行之刑，等到被告全部
    案件判決確定之後，再由檢察官依法聲請定應執行之刑。
三、關於沒收：
　㈠犯罪工具：
　⒈被告如附件起訴書犯罪事實欄㈢所示竊盜犯行所使用之鐵片
    ，並未扣案，本院考量此一工具取得容易、價值低廉，沒收
    此物，並無預防再犯之必要，基於比例原則之考量，爰不予
    宣告沒收、追徵（犯罪工具為裁量沒收）。
　⒉扣案之油壓剪1把，為被告所有、如附件起訴書犯罪事實欄㈣
    、㈤所示之行竊工具，應依刑法第38條第2項前段之規定，宣
    告沒收。
　㈡犯罪所得：
　⒈被告所竊得、如附件起訴書犯罪事實欄㈠所示之現金新臺幣
    （下同）350元、如犯罪事實欄㈡、㈥分別竊得之電線1捆及
    汽車電池2顆，分別價值2,000元、8,000元、如犯罪事實欄
    ㈢竊得之汽車啟動馬達1個，價值為3,000元，均未扣案、合
    法實際發還被害人，依據目前多數實務見解對於沒收之諭知
    ，多採「條件式」之方式為之，亦即：「犯罪所得○○○沒收
    之，於全部或一部不能沒收或不宜執行沒收時，追徵其價額
    」，但如何諭知沒收、追徵之方式，立法者並未予以明文，
    留待實務發展，本院認為，上開條件式的沒收方式，在本案
    已無適用之必要，因為原標的早就不存在，再以此方式進行
    沒收之宣告，並無任何實益可言，且在主文直接諭知追徵之
    具體數額，對於沒收之執行、主文明確性、被告對於執行方
    式之認知，並無任何妨礙，當事人亦得對追徵之數額，直接
    提起上訴救濟。爰依此為本案之沒收如各該附表主文欄所示
    。
　⒉被告所竊得、如附件起訴書犯罪事實欄㈣所示之電纜線，被
    害人黃奕儒於警詢表示，無法判斷遭竊電纜線之數量及價值
    ，但被告於警詢表示，其以520元之價格，售出給不知情之
    回收業者，因此，並無證據顯示被告以低於市價之價格出售
    ，乃依被告所述之出售價格，作為此部分犯罪所得估算之基
    礎，且依據上開說明，在該主文欄直接諭知犯罪所得之追徵
    。
　⒊至被告所竊得、如附件起訴書犯罪事實欄㈤所示之鎖頭鐵製
    部分，被告於警詢表示已經丟棄而未扣案，本院考量此財物
    價值低廉，僅價值200元，沒收該物不具任何刑法之重要性
    ，乃依刑法第38條之2第3項過苛條款之規定，不予宣告沒收
    、追徵。
　⒋附記事項：本案部分被害人所述遭竊之財物價值，高於被告
    所述之變賣價格，此部分之沒收範圍為何，則為重要之爭點
    。舉例而言，行為人騙得價值100元的財物，經變賣的價格
    為10元，我們應該沒收100元（市價），還是10元（變價後
    的金額）。對此，本院認為，沒收的數額，應該是原始的犯
    罪所得。理由在於：
  ⑴行為人客觀整體財產的增加數額，應當是以犯罪既遂當時計
    算，不會因為行為人事後將財物低價變賣，而變動客觀整體
    財產，否則，不法利得數額的計算基礎，將取決於行為人變
    賣的價格，一旦行為人將財物消費完畢（例如：騙得麵包，
    將麵包吃完），則將無犯罪所得，此一適用結論，並不合理
    。
  ⑵我國沒收新制，大量繼受德國法（可見刑法第38條之1之立法
    理由），彼邦之法律規定，應有相當之參考價值。德國刑法
    第73C條第2句規定：「除犯罪物之沒收外，如其價值低於原
    始犯罪所得時，法院亦應為追徵之宣告。」從比較法看來，
    不法利得之差額，亦應為追徵之宣告。
  ⑶據此，即便被告已將竊得之財物變賣，但並不影響不法所得
    數額之計算，本院應以本案犯罪行為既遂當時，計算本案不
    法利得，在此指明。
據上論斷，依刑事訴訟法第273條之1第1項、第299條第1項前段
、第310條之2、第454條、第300條，判決如主文。　　
本案經檢察官吳怡盈提起公訴，檢察官吳皓偉到庭執行職務。　
中　　華　　民　　國　　110 　年　　11　　月　　8 　　日
                  刑事第五庭  法  官  陳德池
以上正本證明與原本無異。　　　　　　　　　
如不服本判決，應於收受判決後20日內向本院提出上訴書狀，並
應敘述具體理由。其未敘述上訴理由者，應於上訴期間屆滿後20
日內向本院補提理由書（均須按他造當事人之人數附繕本）「切
勿逕送上級法院」。
告訴人或被害人對於判決如有不服具備理由請求檢察官上訴者，
其上訴期間之計算係以檢察官收受判決正本之日期為準。
中　　華　　民　　國　　110 　年　　11　　月　　9 　　日
                              書記官  陳孟君
附錄論罪科刑法條全文：
中華民國刑法第320條
意圖為自己或第三人不法之所有，而竊取他人之動產者，為竊盜
罪，處5年以下有期徒刑、拘役或50萬元以下罰金。
意圖為自己或第三人不法之利益，而竊佔他人之不動產者，依前
項之規定處斷。
前二項之未遂犯罰之。

中華民國刑法第321條
犯前條第1項、第2項之罪而有下列情形之一者，處6月以上5年以
下有期徒刑，得併科50萬元以下罰金：
一、侵入住宅或有人居住之建築物、船艦或隱匿其內而犯之。
二、毀越門窗、牆垣或其他安全設備而犯之。
三、攜帶兇器而犯之。
四、結夥三人以上而犯之。
五、乘火災、水災或其他災害之際而犯之。
六、在車站、港埠、航空站或其他供水、陸、空公眾運輸之舟、
    車、航空機內而犯之。
前項之未遂犯罰之。
附表：
編號 犯罪事實 主文 1 附件起訴書犯罪事實欄㈠ 王志明犯竊盜罪，累犯，處有期徒刑參月。 犯罪所得新臺幣參佰伍拾元，追徵之。 2 附件起訴書犯罪事實欄㈡ 王志明犯竊盜罪，累犯，處有期徒刑參月。 犯罪所得電線壹梱，追徵其價額新臺幣貳仟元。 3 附件起訴書犯罪事實欄㈢ 王志明犯攜帶兇器竊盜罪，累犯，處有期徒刑柒月。 犯罪所得汽車啟動馬達壹個，追徵其價額新臺幣參仟元。 4  附件起訴書犯罪事實欄㈣ 王志明犯攜帶兇器竊盜罪，累犯，處有期徒刑柒月。 油壓剪壹支，沒收之。 犯罪所得電纜線壹捆，追徵其價額新臺幣伍佰貳拾元。 5 附件起訴書犯罪事實欄㈤ 王志明犯攜帶兇器竊盜罪，累犯，處有期徒刑柒月。 油壓剪壹支，沒收之。 6 附件起訴書犯罪事實欄㈥ 王志明犯竊盜罪，累犯，處有期徒刑參月。 犯罪所得汽車電池貳個，追徵其價額新臺幣捌仟元。 
附件：臺灣彰化地方法院檢察署110年度偵字第8441號、第8439
      號、第8733號、第8735號、第9143號起訴書1份。